【裁判字號】    89,易,811
【裁判日期】    900718
【裁判案由】    贓物
【裁判全文】
臺灣台中地方法院刑事判決                    八十九年度易字第八一一號
    公  訴  人  台灣台中地方法院檢察署檢察官
    被      告  丙○○
右列被告因贓物案件，經檢察官提起公訴（八十九年度偵字第二三五二號），本院判
決如左：
    主      文
丙○○收受贓物，處罰金仟元，如易服勞役以佰元折算壹日。
    事      實
一、丙○○罹有精神分裂症，為精神耗弱之人，曾於民國八十八年間因竊盜案件，經
    本院判處有期徒刑三月，緩刑二年，於八十八年七月一日確定。爰甲○所有車號
    ＳＹＬ－八二九號機車，於八十八年八月二日上午七時許，在台中市○區○○路
    七十二號前遭不詳姓名之人竊取，在該機車竊盜案發生後之不詳時間、地點，有
    一不詳姓名之人將該贓車交付給丙○○使用，丙○○明知該機車係來路不明之贓
    車，竟仍予以收受使用。嗣於八十九年二月七日下午四時五十分許，丙○○騎乘
    該贓車行經台中市○區○○路與平等街口時，為警當場查獲。
二、案經內政部警政署鐵路警察局第二警務段報請臺灣台中地方法院檢察署檢察官偵
    查起訴。
    理      由
一、被告丙○○經合法傳喚未到庭，惟其於本院調查時矢口否認右揭犯行，辯稱：車
    號ＳＫＬ－八二九號機車是在八十八年三月間，由其小叔所交付，因為其小叔知
    道其機車失竊，才將該機車交付給其騎乘使用，其並非收受贓車云云。然查：
(一)、車號ＳＹＬ－八二九號機車係被害人甲○所有，於八十八年八月二日上午七時許
    ，在台中市○區○○路七十二號前失竊之事實，業據被害人甲○於警訊時指訴綦
    詳，並有車輛竊盜、車牌失竊資料個別查詢報表－查詢車輛認可資料一份、贓物
    認領保管單一份附於偵查卷可稽，前開機車確係失竊之贓車無誤。而被告供稱係
    於機車失竊前即取得該贓車云云，尚與事理有違，顯不足採，其對於該機車之來
    源並無法明確交待，足見其在收受該贓車之際，應已有贓物之認識，允無疑義。
(二)、查被告罹患慢性精神分裂病已十多年，但未持續治療，於八十九年三月八日、三
    月三十日及四月二十四日至私立中山醫學院附設孫中山先生紀念醫院中港分院接
    受治療，期間呈現精神病症狀，包括聽幻覺（已逾十年）、思考內容不合邏輯及
    不適切之行為舉止，經評估，其症狀符合精神分裂症之診斷，此有診斷證明書一
    份、私立中山醫學院附設孫中山先生紀念醫院中港分院八十九年六月七日中山醫
    八九川博字第八九Ｏ四一二號及九十年三月十五日中山醫港（９０）川玉字第九
    ＯＯ三四號函各一份附於本院卷可稽。惟觀諸被告自八十九年四月二十五日以後
    即未再至醫院門診接受治療，並住於家中，本院所寄發之庭期傳票亦係由被告所
    親收，有送達證書二份附於本院卷可按，及參以被告之夫乙○○於本院調查時供
    稱：「她每天凌晨一、二點才回家睡覺，目前精神狀況不好」、「（現在如何過
    生活？）有時候有煮飯，有時候不煮飯，精神狀況時好時壞」、「（你太太是否
    會照顧女兒？）精神狀況好的時候會照顧，有時候也不照顧」等語，顯然被告對
    於外界事物之知覺、理會尚未達到完全喪失之程度，應認被告為本件收受贓物之
    行為時，係處於「精神耗弱」之狀態。
(三)、綜上所述，被告之所辯無非卸飾之詞，不足採信，事證明確，其犯行洵堪認定。
二、核被告所為，係犯刑法第三百四十九條第一項之收受贓物罪。查被告罹有精神分
    裂症，為精神耗弱之人，已如前述，爰依刑法第十九條第二項之規定減輕其刑。
    爰審酌被告犯罪之動機、目的、手段、其品性及智識程度、犯罪所生之損害尚非
    重大及其犯罪後之態度等一切情狀，量處如主文所示之刑，並諭知易服勞役之折
    算標準。扣案之鑰匙一把係不詳姓名之人交付給被告者，尚非被告所有，爰不予
    宣告沒收，併此敘明。
三、被告罹患有精神分裂症，經本院於八十九年五月三日函詢私立中山醫學院附設孫
    中山先生紀念醫院中港分院獲覆：「．．患者目前仍處於精神症狀較活躍之時期
    ，即使出庭也會因現實感不佳及判斷錯誤而無法正確回答問題」等語，有該院八
    十九年六月七日中山醫八九川博字第八九Ｏ四一二號函附於本院卷可參，本院雖
    於八十九年六月十二日裁定本案於被告能到庭以前停止審判，惟被告自八十九年
    四月二十五日以後即未再至醫院門診接受治療，並住在家中，且能親收本院寄發
    之庭期傳票，是其對外界事物尚非全無知覺、理會，已如前述，應認被告目前之
    精神狀況，尚非不能到庭為完全之陳述，其經合法傳喚無正當理由不到庭，爰依
    刑事訴訟法第三百零六條之規定，不待其陳述逕行判決，亦不指定公設辯護人為
    其辯護。
據上論斷，應依刑事訴訟法第三百零六條、第二百九十九條第一項前段、刑法第三百
四十九條第一項、第十九條第二項、第四十二條第二項、罰金罰鍰提高標準條例第一
條前段、第二條，判決如主文。
中    華    民    國        九十      年        七      月      十八    日
                                   臺灣台中地方法院刑事第七庭
                                       法  官  簡源希
右正本證明與原本無異。
如不服本判決，應於判決送達後十日內向本院提出上訴狀，上訴於臺灣高等法院臺中
分院( 須附繕本 )。
                                       書記官
中    華    民    國      九十         年       七      月      十九    日
附錄論罪科刑法條：
刑法第三百四十九條第一項：收受贓物者，處三年以下有期徒、拘役或五百元以下罰
                          金。
                          （罰金部分依罰金罰鍰提高標準條例提高為十倍）。


司法院資訊處製作；財團法人民間司法改革基金會備份。
